【裁判字號】    95,交聲,852
【裁判日期】    951113
【裁判案由】    聲明異議
【裁判全文】
臺灣臺中地方法院交通事件裁定         95年度交聲字第852號
原處分機關  交通部公路總局臺中區監理所
異  議  人
即受處分人  甲○○
                    國民
上列受處分人因違反道路交通管理處罰條例案件，對於交通部公
路總局臺中區監理所於民國九十五年九月八日所為之處分（中監
違字第裁六０—ＧＤ0000000號裁決書），聲明異議，本
院裁定如下：
    主    文
原處分關於罰鍰新臺幣肆萬玖仟伍佰元部分撤銷。
    理  由
一、原處分機關交通部公路總局臺中區監理所略以：異議人即受
    處分人（下稱受處分人）甲○○於民國九十五年七月十七日
    凌晨一時六分許，駕駛車牌號碼五三一一－ＮＨ號自用小客
    車，在臺中市○○路○段二五０號前處，因「酒後駕車，經
    酒測測定值為０‧七四ＭＧ／Ｌ超過標準值」之違規，經臺
    中市警察局保安警察隊以違反道路交通管理事件通知單（單
    號：ＧＤ0000000）舉發。嗣受處分人於期限內到案
    ，原處分機關遂於九十五年九月八日以中監違字第裁六０—
    ＧＤ0000000號裁決書依法裁處罰鍰新臺幣（下同）
    四萬九千五百元，並吊扣駕駛執照十二個月；逾期則依裁決
    書處罰主文規定裁處，於法並無不合等語。
二、受處分人聲明異議意旨略以：依據行政罰法第二十六條一罪
    不兩罰之規定，採「先刑法後行政」，受處分人已受臺灣臺
    中地方法院檢察署檢察官之緩起訴處分，並已依緩起訴處分
    命令於受通知起二個月內向國庫支付四萬元，卻還須再依原
    處分機關裁決書繳納罰鍰四萬九千五百元，請求撤銷裁處罰
    鍰新臺幣四萬九千五百元之處分云云。
三、經查：
  (一)按汽車駕駛人，駕駛汽車經測試檢定有酒精濃度超過規定標
    準者，處一萬五千元以上六萬元以下罰鍰，並當場移置保管
    其車輛及吊扣其駕駛執照一年；因而肇事致人受傷者，並吊
    扣其駕駛執照二年；汽車駕駛人有飲用酒類後其吐氣所含酒
    精濃度超過每公升０‧二五毫克以上者，不得駕車；汽車駕
    駛人，因違反本條例及道路交通安全規則之規定，受吊扣或
    吊銷駕駛執照處分時，吊扣或吊銷其持有各級車類之駕駛執
    照。道路交通管理處罰條例第三十五條第一項第一款、第六
    十八條、道路交通安全規則第一百十四條第二款與違反道路
    交通管理事件統一裁罰標準表分別定有明文。查本件受處分
    人於九十五年七月十七日凌晨一時六分許，駕駛車牌號碼五
    三一一－ＮＨ號之自用小客車，行經臺中市○○路○段二五
    ０號前處，為警攔檢查獲，並測得受處分人呼氣酒精濃度達
    ０‧七四ＭＧ／Ｌ等情，業經受處分人所坦認，並有舉發通
    知單影本附卷可稽，是受處分人飲用酒類後，於上開時間駕
    駛前揭自用小客車，業經員警測試檢定有酒精濃度超過規定
    標準之事實，應堪認定。從而，臺中市警察局保安警察隊之
    員警以其有違反道路交通管理處罰條例第三十五條第一項第
    一款規定之行為，製作中市警交字第ＧＤ0000000號
    舉發違反道路交通管理事件通知單予以舉發，經原處分機關
    交通部公路總局臺中區監理所於九十五年九月八日依道路交
    通管理處罰條例第三十五條第一項第一款之規定，以中監違
    字第裁六０—ＧＤ0000000號裁決書裁處受處分人罰
    鍰四萬九千五百元整，並吊扣駕駛執照十二個月，原無違誤
    。
  (二)惟按「違反行政法上義務而受罰鍰、沒入或其他種類行政罰
    之處罰時，適用本法。但其他法律有特別規定，從其規定。
    」、「本法所稱其他種類行政罰，指下列裁罰性之不利處分
    ：一、限制或禁止行為之處分：．．吊扣證照．．。」、「
    一行為同時觸犯刑事法律及違反行政法上義務規定者，依刑
    事法律處罰之。但其行為應處以其他種類行政罰或得沒入之
    物而未經法院宣告沒收者，亦得裁處之。前項行為如經不起
    訴處分或為無罪、免訴、不受理、不付審理之裁判確定者，
    得依違反行政法上義務規定裁處之。」、「本法自公布後一
    年施行。」，九十四年二月五日總統公布之行政罰法第一條
    、第二條第一項、第二十六條及第四十六條分別定有明文，
    且行政罰法業已於九十五年二月五日生效施行，乃屬至明。
    次按「被告所犯為死刑、無期徒刑或最輕本刑三年以上有期
    徒刑以外之罪，檢察官參酌刑法第五十七條所列事項及公共
    利益之維護，認以緩起訴為適當者，得定一年以上三年以下
    之緩起訴期間為緩起訴處分，其期間自緩起訴處分確定之日
    起算。」、「檢察官為緩起訴處分者，得命被告於一定期間
    內遵守或履行左列各款事項：四向公庫或指定之公益團體、
    地方自治團體支付一定之金額」，刑事訴訟法第二五三條之
    一第一項、二五三條之二第一項第四款分別定有明文。經查
    ：本件受處分人上開於九十五年七月十七日凌晨一時六分酒
    醉駕車之同一事實，業經員警以犯公共危險罪嫌移送檢察官
    偵辦，且經檢察官於九十五年七月十八日以九十五年度速偵
    字第二七六二號命被告即受處分人向國庫支付四萬元後，為
    緩起訴處分確定在案等情，此有臺灣臺中地方法院檢察署自
    行收納款項統一收據影本、緩起訴處分命令通知書影本各一
    份在卷可憑。緩起訴處分命被告即本件受處分人向國庫支付
    一定之金額雖非刑法所定之刑名，然其已對被告名譽、心理
    產生相當制約並影響被告財產上之權利，應可實質該當行政
    罰法第二十六條第一項之「依刑事法律」之處罰。受處分人
    上開遭裁決罰鍰四萬九千五百元，並吊扣駕駛執照十二個月
    等行政罰之酒醉駕車行為係在行政罰法生效施行後，自應適
    用上開行政罰之規定。基此，受處分人上述酒後駕車違規之
    情事，除其行為應處以其他種類行政罰即吊扣駕駛執照十二
    個月部分，亦得裁處之外，其違反行政法上義務而受罰鍰四
    萬九千五百元部分，依行政罰法第二十六條第一項前段規定
    ，即應依刑事法律處罰之，不再援引上揭道路交通管理處罰
    條例等規定裁罰之。
四、綜上所述，原處分機關以受處分人有酒精濃度超過標準之行
    為，依道路交通管理處罰條例第三十五條第一項第一款、違
    反道路交通管理事件統一裁罰基準及處理細則第四十三條、
    違反道路交通管理事件統一裁罰標準表等規定，裁處受處分
    人罰鍰四萬九千五百元，並吊扣駕駛執照十二個月之處分，
    其中裁處罰鍰部分，於法不合，自應由本院將原處分撤銷，
    以資適法。
據上論斷，應依道路交通管理處罰條例第八十七條第二項、道路
交通案件處理辦法第二十條前段之規定，裁定如主文。
中    華    民    國    95    年    11    月    13    日
                        交通法庭    法  官  林學晴
上正本證明與原本無異。
如不服本裁定，應於送達後五日內，向本院提出抗告狀。
                                    書記官  賴淵瀛
中    華    民    國    95    年    11    月    13    日


司法院資訊處製作；財團法人民間司法改革基金會備份。
